【裁判字號】    90,上易,3521
【裁判日期】    901130
【裁判案由】    傷害等
【裁判全文】
臺灣高等法院刑事判決                            九十年度上易字第三五二一號
    上  訴  人  臺灣臺北地方法院檢察署檢察官
    上  訴  人
    即  被  告  乙○○
右上訴人因被告傷害等案件，不服臺灣臺北地方法院九十年度易字第一二二０號，中
華民國九十年八月十六日第一審判決（起訴案號：臺灣臺北地方法院檢察署八十八年
度調偵字第五六六號），提起上訴，本院判決如左：
    主  文
原判決關於乙○○傷害部分撤銷。
乙○○傷害人之身體，處有期徒刑拾月。
其他上訴駁回。
    事  實
一、乙○○於民國（下同）八十七年十一月二十日上午七時五分許，駕駛ＧＸ─Ｔ六
    八號營業大貨車，沿北宜公路由新店往宜蘭方向行駛，途經北宜公路二十公里處
    ，因同向由甲○○（起訴書誤載為林加利）所駕駛之Ｇ八─三○五六號自小貨車
    超車（該車係甲○○之妻舅所有，借甲○○使用），引致乙○○不滿，乃加速追
    趕甲○○所駕駛之小貨車至台北縣石碇鄉台北縣政府小格頭苗圃門口時，雙方停
    車理論，乙○○竟基於傷害及毀損之故意，駕駛其大貨車接續衝撞甲○○所駕駛
    之小貨車，致甲○○所駕駛之小貨車駕駛檯之正面及側面嚴重受損，並致當時乘
    坐車內之甲○○受有右手拇指及右手腕多處擦傷及小撕裂傷。
二、案經甲○○就傷害及毀損部分提出告訴，由台北縣警察局新店分局報請臺灣臺北
    地方法院檢察署檢察官偵查起訴（甲○○於警訊時未對毀損部分表示告訴之意，
    其於八十八年一月二十二日檢察官偵查時，始對毀損部分追加告訴）。
    理  由
一、訊據上訴人即被告乙○○雖坦承其於右揭時地開車撞及甲○○所駕駛之小貨車，
    致小貨車毀損並致甲○○受傷之事實，然矢口否認有何毀損及傷害之故意，辯稱
    ：是因甲○○拿刀下來，伊想駕車逃跑，不慎將倒退檔按成前進檔，才撞及甲○
    ○所駕駛之小貨車，甲○○所受傷害，係被玻璃割傷，非伊故意傷害造成者，伊
    係正當防衛云云。惟查，右揭事實，業經被害人甲○○於警訊、偵訊、原審及本
    院指訴綦詳（見偵字第九二七號卷第六頁至第七頁、第二十六頁、第四十頁，原
    審卷第三十一頁至第三十三頁、本院九十年十月三十一日訊問筆錄），並有車輛
    受損相片十一張（見前開第九二七號偵卷第十三頁、第三十四頁至第三十六頁）
    及甲○○受傷診斷證明書一紙（見偵字第第九二七號卷第十一頁）在卷可稽。雖
    被告乙○○以前情置辯，然依卷附甲○○所駕駛車輛受損照片所示，該小貨車駕
    駛檯之正面及側面均受損，且受損情況嚴重。被害人亦稱，乙○○開車衝撞我車
    ，前後四次，我（當時）還沒下車（見偵字第九二七號卷第六頁反面、第七頁反
    面）。顯見被告所辯，不小心將倒退檔按成前進檔云云，與事實不符，不足採信
    。又被告乙○○於右揭時地，以所駕駛之大貨車車頭正面接續衝撞被害人甲○○
    所駕駛之小貨車駕駛座側面，被害人當時仍在車內，被告之行為，足以致被害人
    受傷，被告應有認識，且不違背其本意，再被告故意駕車衝撞被害人所駕駛之小
    貨車，致在小貨車嚴重受損且車內之被害人受傷，自無正當防衛之可言，且被告
    所言告訴人拿刀下來乙節，亦無積極證據可參，是被告辯稱：伊無傷害之故意，
    伊係正當防衛云云，即不足採。復按關於財產犯罪，其被害人之範圍，固不以所
    有人為限，即對於該財產有事實上管領力之人，亦不失為犯罪之直接被害人，毀
    損罪，係以滅失財產之價值為其侵害內容，所保護者乃財物之用益價值及交換價
    值，對應言之，在於保護財物之用益權及處分權，故凡對於財物享有用益、處分
    之權責，例如所有人、承租人、借用人等，均得為毀損罪之直接被害人，得提出
    告訴。（參見台灣高等法院檢察署七十四年度轄區法律問題座談會結論）。甲○
    ○稱，該小貨車係其妻舅所有，借其使用（見本院九十年十月三十一日訊問筆錄
    ），且甲○○於八十八年一月二十二日檢察官訊問時亦表示對毀損部分提出告訴
    （見偵查卷第二十六頁），而被告毀損該小貨車，致甲○○無法使用該車，自足
    生損害於甲○○，本件事證明確，被告犯行堪以認定。
二、核被告乙○○所為，係犯刑法第二百七十七條第一項之傷害罪及同法第三百五十
    四條之毀損罪，其所犯上開二罪間，係以一行為觸犯二罪名之想像競合犯，應依
    刑法第五十五條之規定，從一重之傷害罪處斷。
三、就傷害（毀損）罪部分，原審予以論罪科刑，固非無見，惟被告因細故即故意駕
    車撞擊被害人所駕駛之小貨車，導致該小貨車受損嚴重並車內之被害人甲○○受
    傷，被告犯罪情節重大，被告迄未賠償被害人，犯後態度不佳，原判決僅判處被
    告有期徒刑五月，量刑過輕。被告提起上訴指，伊無意致甲○○受傷，伊係正當
    防衛，原審量刑過重云云，固無可採；檢察官循被害人之聲請提起上訴，指摘原
    判決此部分量刑過輕，則為有理由，應由本院將原判決關於傷害（毀損）部分撤
    銷改判，審酌被告乙○○犯罪之動機、目的、犯罪時所受之刺激、犯罪之手段、
    犯罪後態度及被害人受害之情況等一切情狀，判處被告有期徒刑十月。
四、公訴意旨另以：被告乙○○與甲○○理論時，被告乙○○乃以「幹你娘」等粗話
    公然辱罵甲○○，因認被告乙○○另涉刑法第三百零九條第一項（起訴書誤載為
    刑法第二百零九項）之公然侮辱罪嫌云云。惟按告訴乃論之罪，其告訴應自得為
    告訴之人知悉犯人之時起，於六個月內為之；而告訴乃論之罪，其告訴已逾告訴
    期間者，應諭知不受理之判決。刑事訴訟法第二百三十七條第一項、第二百三十
    八條第一項、第三百零三條第三款分別定有明文。查被告乙○○涉犯公然侮辱罪
    嫌部分，公訴人認被告係犯刑法第三百零九條第一項之罪，依同法第三百十四條
    之規定，須告訴乃論。茲告訴人甲○○係於八十八年七月二十三日檢察官偵查時
    ，經檢察官訊以「公然侮辱要不要告？」，始對被告乙○○涉犯公然侮辱之事實
    申告並表示訴追之意，有該日檢察官訊問筆錄在卷可稽（見偵字第九二七號卷第
    四十一頁），在此之前，遍查卷內資料，並無告訴人甲○○對被告乙○○涉犯公
    然侮辱部分，有何申告並表示訴追之意之記載，甲○○告訴被告乙○○公然侮辱
    部分，距本案發生即甲○○知悉被告乙○○為犯人之八十七年十一月二十日起，
    已逾六個月之告訴期間；原審對此部分為不受理之判決，經核並無不合。檢察官
    循被害人之聲請提起上訴略以：被害人提出告訴時，告訴內容已包含公然侮辱部
    分，有警訊筆錄可稽，至檢察官於八十八年七月二十三日偵查時，訊之以「公然
    侮辱要不要告？」僅是為確定告訴人仍然要告被告公然侮辱而已，並非告訴人於
    是日始要對被告提出公然侮辱之告訴，詎原審誤以告訴人已逾告訴期間，而諭知
    不受理判決，顯有誤會云云。惟觀之警訊筆錄所載，甲○○於警訊時並未對公然
    侮辱部分提出告訴，檢察官所謂被害人於警訊時，告訴內容已包含公然侮辱部分
    云云，尚無足採，此部分檢察官之上訴為無理由，應予駁回。
據上論斷，應依刑事訴訟法第三百六十九條第一項前段、第三百六十四條、第二百九
十九條第一項前段、第三百六十八條，刑法第二百七十七條第一項、第三百五十四條
、第五十五條，罰金罰鍰提高標準條例第一條前段，判決如主文。
本案經檢察官沈明彥到庭執行職務。
中    華    民    國      九十    年       十一     月        三十      日
                             臺灣高等法院刑事第二十二庭
                                 審判長法  官  許  正  順
                                       法  官  胡  方  新
                                       法  官  林  明  俊
右正本證明與原本無異。
不得上訴。
                                       書記官  蕭  進  忠
中    華    民    國      九十    年       十一     月        三十      日
附錄本案論罪科刑法條全文
刑法第二百七十七條
傷害人之身體或健康者，處三年以下有期徒刑、拘役或一千元以下罰金。
犯前項之罪、因而致人於死者，處無期徒刑或七年以上有期徒刑，致重傷者，處三
年以上十年以下有期徒刑。
刑法第三百五十四條
毀棄、損壞前二條以外之他人之物或令致不堪用，足以生損害於公眾或他人者，處二
年以下有期徒刑、拘役或五百元以下罰金。


司法院資訊處製作；財團法人民間司法改革基金會備份。
